臺灣桃園地方法院民事判決　　　　　　　98年度訴字第2063號
原　　　告　吳祥安
被　　　告　吳盛麟
訴訟代理人　吳東龍
上列當事人間請求損害賠償事件，原告就本院98年度壢交簡字第
75號過失傷害案件提起刑事附帶民事訴訟（98年度壢交簡附民字
第102 號），經本院刑事庭裁定移送，本院於民國99年12月16日
言詞辯論終結，判決如下：
    主  文
被告應給付原告新臺幣陸拾玖萬捌仟佰零壹元，及自民國九十
八年九月四日起至清償日止，按週年利率百分之五計算之利息。
原告其餘之訴駁回。
訴訟費用由被告負擔百分之二十五，餘由原告負擔。
本判決第一項於原告以新台幣貳拾萬仟元供擔保後，得假執
行。但被告如以新臺幣陸拾玖萬捌仟佰零壹元為原告預供擔保
，得免為假執行。
原告其餘假執行之聲請駁回。
    事實及理由
一、原告主張：
  (一)被告於民國97年8 月15日晚間10時30分許，駕駛車號3P-293
    7 號自用小客車，沿桃園縣平鎮市○○路往龍潭方向行駛，
    行經平鎮市○○路○○段與湧東路口前，撞擊剛好徒步行經
    該路口之原告，致原告受有頭部外傷並顱骨骨折及顱內出血
    、右脛腓骨開放性骨折、左脛腓骨封閉性骨折、臉部撕裂傷
    、右肘撕裂傷、背部多處擦傷等傷害。被告駕車行經該路口
    本應暫停禮讓行人先行通過，依當時情況並無不能注意之情
    況，被告駕車疏於注意以高速行駛並與另兩部車競速飆車，
    不慎撞擊原告，顯有過失無疑，被告涉犯刑法第284 條過失
    傷害罪嫌業經臺灣桃園地方法院檢察署檢察官聲請簡易判決
    處刑在案。爰依民法侵權行為之法律關係請求如下之損害賠
    償：1.醫療費用及增加生活上支出共計新臺幣（下同）84,9
    02元；2.1 年無法工作之薪資損失970,908 元；3.1 年之看
    護費用720,000 元；4.慰撫金1,000,000 元。
  (二)聲明：
    1.被告應給付原告2,775,810 元，及自刑事附帶民事起訴狀
      繕本送達被告之翌日起至清償日止，按週年利率百分之5
      計算之利息。
    2.願供擔保請准宣告假執行。
二、被告答辯：
  (一)就原告所提醫療費用，有許多未經醫師診療或處方，而係自
    行向藥房購買藥品或營養品之費用，非屬必要醫療行為，不
    能請求賠償，原告所提單據僅壢新醫院單據共18,215元及忠
    華中醫單據共2,700 元，合計20,915元，其餘費用與本件事
    故無關。又原告所提加油費用亦與本件事故無關，應予剔除
    。原告未證明每月薪資金額，其所提營業稅與原告薪資無關
    聯性，故應以勞基法之基本工資每月17,280元，以12個月核
    算所減少之工作收入，金額為207,360 元（17,280×12=207
    ,360）。就看護費部分，依強制汽車責任保險法規定每日住
    院看護費僅補助1,000 元，最高30天，共計30,000元，原告
    僅住院15天，亦屬家人看護，是看護費應以強制險之規定辦
    理，其餘應予剔除。又依原告所提診斷證明書及重大傷病證
    明申請書所載，原告所受傷害依目前醫療資源及技術，並非
    完全不能康復，原告請求慰撫金1,000,000 元，金額過高。
    再者，本件車禍事故係發生於車道上，原告酒後橫越馬路，
    原告對本件事故發生與有過失。
  (二)聲明：
    1.原告之訴駁回。
    2.如受不利判決，願供擔保請准宣告免為假執行。
三、原告主張被告於97年8月15日晚間10時30分許，駕駛車號3P-
    2937號自用小客車，沿桃園縣平鎮市○○路往龍潭方向行駛
    ，行經平鎮市○○路○○段與湧東路口前，適原告自對向行
    走行人穿越道穿越馬路，在中豐路往龍潭方向外側車道遭被
    告所駕駛之自小客車撞擊，致原告跌落在距離行人穿越道前
    約12.5公尺處，因而受有頭部外傷併顱骨骨折及顱內出血、
    右脛腓骨開放性骨折、左脛腓骨封閉性骨折、臉部撕裂傷、
    右肘撕裂傷、背部多處擦傷之傷害等情，為被告所不爭執（
    見本院卷第40頁反面），並經本院刑事庭以98年度壢交簡字
    第75號判決被告過失傷害罪，處有期徒刑2 月，如易科罰金
    ，以1,000 元折算1 日確定，有上開判決在卷可憑（見本院
    卷第2-4 頁），並經本院依職權調閱該案卷宗（下稱刑案卷
    宗）核閱屬實，自堪信屬實。按「汽車行經行人穿越道，遇
    有行人穿越時，無論有無交通指揮人員指揮或號誌指示，均
    應暫停讓行人先行通過。」道路交通安全規則第103 條第2
    項定有明文。本件事發當時天晴、夜間有照明、視線良好、
    柏油路面乾燥且無障礙等情形，有道路交通事故現場圖、調
    查報告表（一）、（二）及現場照片10張附於前揭刑案卷宗
    可稽，是被告並無不能注意之情事，疏未注意，駕駛汽車行
    經行人穿越道未禮讓行人（即原告）先行，被告顯有過失。
    被告上揭過失行為與原告所受傷害有因果關係，自應負侵權
    行為損害賠償責任。
四、再按因故意或過失，不法侵害他人之權利者，負損害賠償責
    任；汽車、機車或其他非依軌道行駛之動力車輛，在使用中
    加損害於他人者，駕駛人應賠償因此所生之損害；不法侵害
    他人之身體或健康者，對於被害人因此喪失或減少勞動能力
    ，或增加生活上之需要時，應負損害賠償責任；不法侵害他
    人之身體、健康、名譽、自由、信用、隱私、貞操，或不法
    侵害其他人格法益而情節重大者，被害人雖非財產上之損害
    ，亦得請求賠償相當之金額，民法第184 條第1 項前段、第
    191 條之2 前段、第193 條第1 項、第195 條第1 項前段定
    有明文。原告因被告不法行為致受有傷害，依上開規定被告
    對於原告因而受到之損害，自應負損害賠償責任。茲就原告
    請求之金額，分述審酌如下：
  (一)醫療費及增加生活上支出請求84,902元部分：
  1.原告主張伊自受傷後多次至壢新醫院就診支出醫療費用26,9
    59元及至忠華中醫診所支出醫療費用4,550 元，共計21,509
    元之事實，已據其提出壢新醫院、忠華中醫診所醫療費用收
    據為憑（見本院卷第67-93 、207-212 頁），此均屬醫療上
    之必要費用，是原告此部分之請求，應予准許。
  2.原告主張受傷後購買輔助行走器材（包括石膏副木1 組、輪
    椅租借、小腿護具、護膝）3,730 元，至藥局購買消毒傷口
    藥品、止痛藥、膠帶、棉、藥膏、紗布、成人看護濕巾、看
    護墊、人工皮、乾洗劑、杏一醫療用品15,444元，共計19,1
    74元，並提出上開購買單據為證（見本院卷第94-97 頁反面
    ），參諸前揭原告購買之醫藥品項及金額與原告車禍後受有
    頭部外傷併顱骨骨折及顱內出血、右脛腓骨開放性骨折、左
    脛腓骨封閉性骨折、臉部撕裂傷、右肘撕裂傷、背部多處擦
    傷之傷害，堪認原告購買前揭輔助行走器材及醫藥用品與所
    受傷害具有關聯性，應屬必要之支出，應予准許。另原告主
    張購買營養品共計28,950元，惟此部分非屬醫療上之必需用
    品，原告此部分請求自不得准許。
  3.又原告主張因多次至壢新醫院、忠華中醫診所就診，支出交
    通費用30,258元，並提出加油單據為憑（見本院卷第99-106
    頁）。惟原告所提上開加油單據並非單純自其住家至醫院間
    之路程費用，無得作為原告就醫時交通費用之證明。觀乎原
    告受有右脛腓骨開放性骨折、左脛腓骨封閉性骨折之傷害，
    可認原告若以搭乘計程車方式前往醫院治療，亦屬合理，自
    可作為原告支出交通費用計算方式之參考。經查，自原告住
    家至壢新醫院單趟車資約190 元，至忠華中醫診所單趟車資
    約215 元，有桃園縣計程車客運商業同業公會函附卷可佐（
    見本院卷第164 頁），又原告分別至壢新醫院就診13次，至
    忠華中醫診所就診110 次，此分別有壢新醫院及忠華中醫診
    所回函在卷可稽（見本院卷第118 、124 頁），則原告若以
    搭乘計程車方式就診，其交通費用為52,240元〔計算式：（
    190 ×13×2 ）+ （215 ×110 ×2 ）=52,240 〕，原告僅
    請求交通費用30,258元，應屬有據。
  4.綜上，原告請求醫療費用及增加生活上支出共計70,941元（
    21,509+ 19,174+30,258=70,941）部分為有理由，應予准許
    ，逾此部分之請求即屬無據。
  (二)工作薪資損失請求970,908元部分：
    原告主張受有1 年無法工作之薪資損失970,908 元。然查，
    原告就此部分損失，僅提出其獨資設立之聯安汽車商行之營
    業稅查定課徵核定稅額繳款書為憑（見本院98年度壢交簡附
    民字第102 號第69頁），惟上開行號屬小規模營利事業，採
    查定課徵毋須辦理營利事業所得稅結算申報，此有財政部臺
    灣省北區國稅局中壢稽徵所函文在卷可佐（見本院卷159 頁
    ），故原告所提前揭稅額繳款書之銷售額並非原告經營上開
    行號之實際收入，又依原告96年、97年綜合所得稅各類所得
    資料清單所示，原告96年、97年所得收入分別僅有經營聯安
    汽車商行之所得58,254元，此有原告96年、97年綜合所得稅
    各類所得資料清單在卷可查（見本院卷第54-55 頁），則前
    揭所得資料顯無法作為原告實際收入之依據。原告既未能舉
    證其一般情況下所可能取得之收入，而最低基本工資係一般
    勞工在通常情況下所可能取得之最低收入，是本件以最低基
    本工資17,280元為每月薪資收入計算標準，應屬適當。又被
    告亦不爭執原告受有1 年之工作損失（見本院卷第204 頁）
    ，是原告1 年之工作損失應為207,360 元（計算式：17,280
    ×12 =207,360 ），逾此部分之請求，不應允許。
  (三)看護費請求720,000元部分：
    原告主張自出院後生活無法自理，均需家人照料，以每日2,
    000 元計，每月約為60,000元，請求1 年之照護時間，共計
    720,000 元。按親屬間之看護，縱因出於親情而未支付該費
    用，然其所付出之勞力，顯非不能以金錢為評價，此種基於
    身份關係之恩惠，自不能加惠於加害人，而應比照一般看護
    情形，認被害人受有相當看護費之損害，命加害人賠償，始
    符民法第193 條第1 項所定「增加生活上需要」之意旨（最
    高法院89年度台上字第1749號判決意旨參照）。查原告因兩
    側脛骨骨折，術後尚無法自理生活，需全日照護2 個月等語
    ，有壢新醫院函文附卷可佐（見本院卷第32頁），是原告所
    需全日照護期間應為2 個月。又本國看護工視病人所需照顧
    困難度，目前看護費用1 日約1,600 元至2,000 元，有中華
    民國人力仲介協會函文在卷可查（見本院卷第163 頁），則
    原告以每日2,000 元計算看護費用，尚屬適宜。又本件原告
    請求之看護費用為手術後出院之部分，並非住院期間之看護
    費，故無需扣除被告已支付原告住院期間之看護費25,600元
    。再者，原告尚未請領強制汽車責任保險之保險給付，自亦
    無需扣除所得請領之保險給付。從而，原告得請求之看護費
    為120,000 元（計算式：2,000 ×30×2=120,00 0），逾此
    部分，即無理由。
  (四)慰撫金請求1,000,000元部分：
    按非財產上之損害賠償，應以實際加害之情形、被害人所受
    精神上痛苦之程度、賠償權利人之身分地位、經濟能力，並
    斟酌賠償義務人之經濟狀況、可歸責之程度等定之。經查，
    原告因本件事故受有如前述之損害，且依長庚醫療財團法人
    林口長庚紀念醫院（下稱長庚醫院）評估，原告勞動力減損
    為百分之12，有長庚醫院函文附卷可稽（見本院卷第175 頁
    ），另參酌原告獨資經營汽車修理業，名下尚有房屋1 筆、
    土地1 筆及汽車3 輛，被告為國小畢業，97年度所得為546,
    304 元，名下無財產，有兩造財產所得調件明細表附卷可佐
    （見本院卷第20-21 、23-24 頁），並考量兩造之身份地位
    、本件車禍發生經過，認原告請求慰撫金以300,000 元為適
    當，逾此部分請求，則無理由。
  (五)綜上，原告所得請求之金額為698,301 元（計算式：70,941
    +207,360+120,000+300,000=698,301）。
五、被告抗辯：本件車禍係於車道上發生，原告酒後橫越馬路，
    原告應有百分之70之過失云云。惟查，證人彭德勝於警詢時
    證稱：事發時伊在湧東路往中豐路山頂段387 號方向直行，
    當時伊在等待紅綠燈，中豐路綠燈轉黃燈，行人在伊對面欲
    往湧東路方向行走（往龍潭車道之內側與外側車道中間），
    行人行走斑馬線，行人當時走路正常，沒有偏移跑過來，但
    是紅燈，行人閃過第1 輛內車道白色汽車，第2 台自小客車
    3P-2937 在內車道超車（欲超第1 台白色汽車）至外車道，
    之後就撞到行人，只有聽到第3 台車的煞車聲，第2 台自小
    客車3P-2937 沒有煞車痕跡等語（見臺灣桃園地方法院檢察
    署97年度偵字第20705 號第16頁），而以被告於刑事案件中
    自承車速45公里，依一般車道路面與輪胎之阻力係數為0.7
    計算，換算於被告駕駛之自用小客車急剎車下所需之距離約
    為11.39 公尺，而依被告之自用小客車所停位置距離行人穿
    越道有12.5公尺研判，被告之自用小客車在中豐路往龍潭方
    向之外側車道行人穿越道上撞擊原告之可能性較高，臺灣省
    桃園縣區車輛行車事故鑑定委員會之函文意見亦與此相同（
    見同卷第61-62 頁），是被告抗辯車禍係發生在車道上云云
    ，尚屬無據。又原告雖自承事發時確有喝酒，惟原告當時既
    走在行人穿越道上，並無違反任何交通法規，原告縱有喝酒
    亦與本件損害之發生或擴大無關聯性，自無得認定原告與有
    過失，則被告抗辯原告與有過失云云，即無足採。
六、復按，給付無確定期限者，債務人於債權人得請求給付時，
    經其催告而未為給付，自受催告時起，負遲延責任。其經債
    權人起訴，或依督促程序送達支付命令，或為其他相類之行
    為者，與催告有同一之效力；遲延之債務，以支付金錢為標
    的者，債權人得請求依法定利率計算之遲延利息，民法第22
    9 條第2 項、第233 條第1 項前段分別定有明文。從而，原
    告本於侵權行為之法律關係，請求被告給付原告698,301 元
    ，及自刑事附帶民事起訴狀繕本送達翌日即98年9 月4 日起
    至清償日止，按週年利率百分之5 計算之利息，為有理由，
    應予准許。逾此範圍，為無理由，應予駁回。又原告陳明願
    供擔保，請求宣告假執行，就原告勝訴部分，核無不合，茲
    分別酌定相當之擔保金額，予以准許，至原告敗訴部分，因
    其訴既經駁回，其假執行之聲請即失所附麗，應併駁回之。
七、據上論結，本件原告之訴為一部有理由，一部無理由，依民
    事訴訟法第79條、第390 條第2 項、第392條第2項，判決如
    主文。
中    華    民    國   100    年    1     月    13    日
                  民事第一庭  審判長法  官  郭琇玲
                                    法  官  范明達
                                    法  官  郭俊德
正本係照原本作成。
如對本判決上訴，須於判決送達後20日內向本院提出上訴狀。如
委任律師提起上訴者，應一併繳納上訴審裁判費。
中    華    民    國   100    年    1     月    13    日
                                    書記官  黃澧